臺灣新竹地方法院交通事件裁定　　　　100年度交聲字第144號
原處分機關　交通部公路總局新竹區監理所新竹市監理站
異　議　人
即受處分人　官文絢
上列異議人即受處分人因違反道路交通管理處罰條例案件，對於
交通部公路總局新竹區監理所新竹市監理站民國100年2月15日所
為之處分（竹監新四字第裁51-A00000000號裁決書），聲明異議
，本院裁定如下：
    主  文
異議駁回。
    理  由
一、原處分意旨略以：受處分人即異議人官文絢（下稱異議人）
    所有車牌號碼5P-8037 號自小客車於民國99年12月27日16時
    42分許，行經臺北市○○路○段53號前快車道處，因有行車
    速度超過規定最高時速未滿20公里之違規行為，經臺北市政
    府警察局交通警察大隊依固定式雷達測速照相儀器所測得之
    數據，以異議人有「限速50公里，經測時速66公里，超速16
    公里未滿20公里」之交通違規，並於100 年1 月5 日以北市
    警交大字第A00000000 號舉發違反道路交通管理事件通知單
    （下稱舉發通知單），逕行掣單舉發異議人交通違規（因以
    測速照相舉發，故以車主即異議人為舉發對象），異議人雖
    於同年1 月25日向原處分機關提出申訴，然經原處分機關函
    詢舉發機關，仍認異議人有前揭違規事實，乃於同年2 月15
    日以竹監新四字第裁51-A00000000號裁決書（下稱裁決書）
    ，依道路交通管理處罰條例第40條、第63條第1 項第1 款（
    原處分漏載第1 款）及違反道路交通管理事件統一裁罰基準
    表，裁決異議人罰鍰新臺幣（下同）1 千6 百元並記違規點
    數1 點等語。
二、本件異議人聲明異議意旨略以：我雖行經前揭地點被拍照超
    速，然經原地探勘結果，速限告示牌僅立於公車專用道與慢
    車道間之分格島上，並為十字路口之車道端點處，我行車路
    線均為貴陽街左轉進入中華路，在照片的光度下明顯當日天
    色已暗，員警竟要駕駛人不注意自身車道狀況，而分心留意
    與我所行駛快車道相隔兩車道公車專用道端口之告示牌，並
    視為理所當然，還辯稱交通法規明定只要於測速照相前100
    公尺設告示牌即為合理的取締，試問一般車輛駕駛人需要留
    心公車專用道上的告示牌嗎？更甚者，我還發現中華路往萬
    華方向的快車道紅綠燈下方，竟然製作速限牌是給公車的！
    如此錯亂不負責任的公共設施，要駕駛人在行駛間特別留意
    去辨識，我想這才是造成車禍的原因！請勿告訴我法律就是
    規定100 公尺內有提示，所以警方的動作是合理的，政府的
    施工不當在先，沒有理由要人民盲從，爰此聲明異議云云。
三、按行車速度，依速限標誌或標線之規定，無速限標誌或標線
    者，行車時速不得超過50公里。但在未劃設車道線、行車分
    向線或分向限制線之道路，或設有快慢車道分隔線之慢車道
    ，時速不得超過40公里，道路交通安全規則第93條第1 項第
    1 款定有明文。次按道路交通管理處罰條例所稱之車輛，係
    指在道路上以原動機行駛之汽車（包括機器腳踏車）或以人
    力、獸力行駛之車輛，道路交通管理處罰條例第3 條第8 款
    定有明文。又汽車駕駛人，行車速度超過規定之最高時速者
    ，處1 千2 百元以上2 千4 百元以下罰鍰，並予記違規點數
    1 點，道路交通管理處罰條例第40條、第63條第1 項第1 款
    規定甚明。再按「汽車駕駛人之行為有下列情形之一，當場
    不能或不宜攔截製單舉發者，得逕行舉發：…七、經以科學
    儀器取得證據資料證明其行為違規。…第1 項逕行舉發，應
    記明車輛牌照號碼、車型等可資辨明之資料，以汽車所有人
    為被通知人製單舉發」，道路交通管理處罰條例第7 條之2
    第1 項第7 款、第4 項亦分別定有明文。
四、經查：
  (一)本件異議人於上述時、地其所有之上開車輛超速行經該限速
    路段，而於前揭時地經警掣單舉發並由原處分機關裁罰等情
    ，異議人並未有所爭執，且有本件舉發通知單及裁決書在卷
    可稽（本院卷第9 、21頁），本件違規行為係以固定式雷達
    測速儀拍攝照片取證，觀諸採證照片顯示（本院卷第21頁）
    ，清晰可見違規車輛確為車號5P-8037 號自用小客車，照片
    上方第一列顯示「66km/h」係表示違規車輛時速為66公里，
    第二列「16：42：12 27.12.10 」係顯示採證時間為2010年
    （即民國99年）12月27日16時42分12秒，數字「中華路一段
    53號左側」係本案違規地點，「60017 」為該雷達測速照相
    設備之主機序號，暨該雷達測速照相儀於舉發前經由經濟部
    標準檢驗局檢定合格，有效期限為100 年11月30日等情，是
    可確認異議人有行車行經該路段超速違規之事實，此有臺北
    市政府警察局中正第一分局100 年3 月29日北市警中正一分
    交字第10030301000 號函及採證照片、經濟部標準檢驗局雷
    達測速儀檢定合格證書附卷可稽（本院卷第20至22頁），是
    此部分事實，首堪認定。
  (二)異議人於上開時地行車速度超過規定未滿20公里，為警以雷
    達測速照相之科學儀器自動採證照相而逕行舉發，而舉發地
    點（測速照相儀器設置處）前方87公尺處（中華路、衡陽路
    口），及前方192 公尺處（中華路一段59號前）均設有行車
    速限50公里標誌暨「常有測速照相，請依速限行駛」警告牌
    ，提醒用路民眾，駕駛車輛行經該路段不得逾越50公里，符
    合道路交通管理處罰條例第7 條之2 第3 項之規定等情，有
    上開臺北市政府警察局中正第一分局及警告牌設置現場照片
    、舉發地點現場位置繪圖在卷可參（本院卷第20、23至25頁
    ），亦為異議人所不爭執，同堪憑認。
  (三)異議人雖以上開情詞置辯，惟由上開限速50公里警告牌設置
    現場照片及舉發地點現場位置繪圖觀之，本件舉發異議人超
    速違規之路段，縱使該速限標誌設置在中華路、衡陽路口車
    道分隔島前端處，異議人於貴陽街左轉直行中華路，行至該
    路口，因該路口寬敞，視距頗佳，即使天色稍暗，仍屬清晰
    可辨，亦無距離太遠至無法注意之設置上瑕疵，且該速限標
    誌前方並無遮蔽物，復有明顯中華路一段59號前相同之速限
    警告牌，異議人行駛在該路段上接近該等速限標示時，已有
    充裕時間注意該速限標示，而非僅有行經該處正前方才會看
    到該速限標誌，此有警告牌設置現場照片、舉發地點現場位
    置繪圖、GOOGLE網路地圖及照片在卷可參（本院卷第23至25
    、30、31頁），是異議人辯稱行經速限標誌前方時，因相隔
    兩車道、天色已暗致無法注意云云，顯無理由。而該測速照
    相警示標誌之設置地點，相對於該照相取締超速違規之位置
    而言，經核尚屬適當，是警方既已在違規地點前之同向車道
    設有速限警告標誌，當已對一般用路人有相當警示提醒之作
    用，是異議人抗辯本件速限警示標誌設置不當云云，亦不足
    採。
  (四)再按行車速度，依速限標誌或標線之規定，無速限標誌或標
    線者，行車時速不得超過50公里。但在未劃設車道線、行車
    分向線或分向限制線之道路，或設有快慢車道分隔線之慢車
    道，時速不得超過40公里，道路交通安全規則第93條第1 項
    第1 款定有明文，已如前述。本件異議人為領有汽車駕駛執
    照之駕駛人，教育程度頗高，有證號查詢汽車駕駛人及戶籍
    資料附卷可考（本院卷第13頁），對於交通安全法規自應有
    所認識，縱其行經臺北市○○路○段之市區道路，疏未看見
    有速限標誌，亦應依法於時速50公里之速限內行駛，詎其以
    66公里之時速行駛，顯已超過最高時速16公里，則其以上開
    情詞置辯，尚無足採，是以舉發機關依法逕行舉發，並無違
    誤。
  (五)抑有進者，一般人均應有守法之觀念，判斷違法與否，亦本
    不因有無設置速限警告標誌而異，若僅在見有速限警告標誌
    之時地，始被動地遵循法律，不僅投機且因循苟且，而交通
    主管機關為加強交通管理，維護交通秩序，確保交通安全，
    除廣為宣導交通安全教育外，對違規之駕駛人自應予以採證
    舉發處罰，是已依上開規定先設置速限警告標誌，而舉發之
    處所與之亦非有駕駛人難以預見之不合理情形，即難妄執應
    有特定設置位置而任意指摘，否則無異使無心遵守速限規定
    之駕駛人，憑一己主觀感覺，任指警方不得舉發，反而得以
    恣意超速行駛，實非維持行車秩序，保障行車安全之道，從
    而異議人此番所辯，殊無可採。
  (六)是以，本件駕駛人本有隨時注意路況、並遵守速限行駛之義
    務，而該路段速限之標誌及警示牌之設置，不論形式或實質
    上，應已足告知用路人本路段之速限，並促請駕駛人應注意
    依速限行駛不得違規行駛，以維護行車安全，異議人駕車自
    應遵守上開速限標誌、標線之規定，是異議人所辯，實無足
    採，業如上述，即不得以測速警告標誌設置地點為由，以免
    除其違規之責。
  (七)另按道路主管機關本得於法令授權範圍內，基於權責對於各
    項行政措施為具體裁量、規劃，以求達成道路充分利用、維
    持交通秩序、保障道路使用人往來便利與安全之行政目的，
    除有違背法令或明顯矛盾、錯誤，司法機關亦不得涉入行政
    權核心領域，民眾對於行政機關具體行政措施如有意見，自
    應循正當管道向行政機關建議、反應，尚不得以民眾主觀認
    定該項行政措施不合理，作為免責事由。承此，縱異議人主
    觀上認為上開路段速限警告牌設置不當，惟異議人行經上開
    市區道路時，仍應依法遵守時速50公里之速限，不得有超速
    之交通違規甚明，自不得執此作為阻卻其違規責任之正當理
    由，附此併敘。
五、綜上所述，異議人所有之上開車輛，於上揭時、地有超速行
    駛之違規事實，洵堪認定。原處分機關依道路交通管理處罰
    條例第40條、第63條第1 項第1 款、違反道路交通管理事件
    統一裁罰基準表之規定，裁處異議人罰鍰1 千6 百元並記違
    規點數1 點，並無違誤，聲明異議並無理由，應予駁回。
據上論斷，應依道路交通管理處罰條例第87條第2 項、道路交通
事件處理辦法第18條，裁定如主文。
中    華    民    國   100    年    5     月    26    日
                  交通法庭  法  官  林建鼎
以上正本證明與原本無異。
如不服本裁定，應於裁定送達後5 日內向本院提出抗告狀（需附
繕本）。
中    華    民    國   100    年    5     月    26    日
                            書記官  黃伊婕